【裁判字號】    85,台上,879
【裁判日期】    850215
【裁判案由】    殺人等罪
【裁判全文】
最高法院刑事判決                                八十五年度台上字第八七九號
    上 訴 人  台灣高等法院檢察署檢察官
    被    告  甲○○
右上訴人因被告殺人等罪案件，不服台灣高等法院中華民國八十四年一月二十七日第
二審判決（八十三年度上訴字第六九二四號，起訴案號：台灣台北地方法院檢察署七
十九年度偵字第一○八○三、一三八七八號），提起上訴，本院判決如左：
    主  文
原判決撤銷，發回台灣高等法院。
    理  由
本件原判決以公訴意旨略稱：楊雙五（已判刑確定）因涉有殺人案件而遭通緝後，匿
居不易，乃於民國七十二年六月四日下午，自高雄港潛入德國籍「快樂天使號」商號
，同年月八日抵達日本神戶港，投靠其母加藤艷子，嗣即使用「加藤祥康」之日籍姓
名，在東京都新宿區中國人經營之俱樂部、賣春組織及麻將賭場活場，與日本山口組
內之島田組組長島田俊正交往密切。七十六年十月間，楊雙五因見四海幫份子劉偉民
在新宿區歌舞妓町開設麻將賭場，利潤頗豐，乃要求以日幣（下同）三百萬元入股分
紅遭拒，楊雙五遂記恨在心。同年十二月初，適有楊雙五之友人李正男在劉偉民之賭
場賭輸百萬餘元，乃於同月七日下午六時許，至新宿區大久保一丁目十五番十七號珊
海姆大久保七○二號劉偉民同夥林重南住處，向林某要求延緩清償賭債，李正男乃約
楊雙五前往林宅。楊雙五遂備妥手槍兩支，夥同林群超、島田俊正及島田手下村田、
谷口於下午七時許抵達林宅，當時林宅內除李正男外，尚有吳宏明、林慶輝、被告等
人，知楊雙五即將赴林宅，而先行抵達。數人坐等林重南返回，林重南之妻張芝榕在
場招呼茶酒，下午七時十五分許，劉偉民偕同王鎮華及朱祖培抵達，甫進門，即因日
前賭場入股事，與楊雙五發生口角，劉偉民即取出手槍指向楊雙五；楊雙五、林群超
、被告、島田、谷口等亦不甘示弱，基於共同殺人之犯意，首由楊雙五連擊數槍擊中
劉偉民之頭部、胸部、股部及右手腕部，楊雙五之同夥林群超、被告、島田、谷口四
人則同時衝向王鎮華及朱祖培，王鎮華旋被擊中頭部倒地，被告則遭對方擊中胸部，
朱祖培亦倒地詐死。槍聲大作時，張芝榕、李正男、林慶輝則躲於張芝榕臥室，俟平
靜後，見劉偉民、王鎮民已死亡，林群超、島田、谷口將負傷之被告架走，楊雙五則
取走劉偉民之手槍，殿後離開，因認被告與楊雙五、林超群共犯刑法第二百七十一條
第一項之殺人罪，及槍彈藥刀械管制條例第七條第四項之無故持有手槍罪嫌，經審
理結果，被告之犯罪不能證明，因認第一審判決諭知被告無罪，為無不合，予以維持
，駁回檢察官在第二審之上訴，固非無見。
惟查證人李正男於警訊時證稱：「……劉偉民取出手槍衝向楊雙五，楊雙五自身上取
出四五手槍相互射擊，劉偉民身體撞到桌子，把桌子撞翻，林超群、甲○○及島田的
一名手下衝向劉偉民帶來的兩名手下，槍聲大作，沒一回，槍戰停止，劉偉民、王鎮
華二人倒在血泊中，甲○○受重傷……」云云（見偵字第一○八○三號卷第五十三頁
），核與楊雙五於警訊中供稱：「……劉偉民三人即從身上取出手槍，我乃取出隨身
帶四五手槍朝劉偉民射擊，林超群等人撲向王鎮華將其射殺，劉偉民三人則將甲○
○射殺成重傷……，我拿起劉偉民的左輪手槍，林超群拿王鎮華的四五手槍並架著甲
○○到樓下……」等語大致相符（見同上卷第三頁），依上證述觀之，射殺王鎮華之
人，似包括被告在內，原審竟將之排除，難謂允洽。次查被告受傷部位係在左肺下葉
第十一、十二胸椎及胸髓第十一、十二肋骨、左橫隔膜、左腎臟損傷，並於左腰上部
筋肉裡發現子彈一粒，已予挖出（見內政部警政署刑事警察局函送日本警方綜合搜查
報告譯文第十一頁反面），足見被告受傷部位係在左胸部，而原審卻認定被告所受傷
害係由右背部射入不符，又依楊雙五所繪現場圖（見偵字第一○八○三號卷第三十二
頁）觀之，死者王鎮華與「詐死者」朱祖培併列，被告與朱祖培相對，三者成直角三
角形，日人谷口與林超群尚在被告及朱祖培之後，換言之，谷口及林超群與王鎮華之
間中隔朱祖培，依上開案發時各人之關係位置，被告與王鎮華最為接近，原審竟認被
告與王鎮華間，尚隔林超群及村田（或谷口），顯與卷存證據資料不符，以上款點，
攸關被告之犯罪，應予查證清楚，以明真相。又楊雙五所涉本件殺人案件，亦經本院
認定被告與楊雙五、林超群、島田俊正等人互有犯意聯絡，及行為分擔，皆為共同正
犯，復有本院八十三年度台上字第一六六○號刑事判決附卷可稽，上述認定何以不足
採取，原判決未加說明，自有理由不備之違法。檢察官上訴意旨，執以指摘原判決不
當，尚非全無理由，應認有撤銷發回更審之原因。
據上論結，應依刑事訴訟法第三百九十七條、第四百零一條，判決如主文。
中      華      民      國    八十五    年      二      月     十五     日
                              最高法院刑事第三庭
                                  審判長法官  蔡  詩  文
                                        法官  莊  登  照
                                        法官  鄭  三  源
                                        法官  洪  明  輝
                                        法官  蔡  清  遊
      右正本證明與原本無異
                                              書  記  官
中      華      民      國    八十五    年      二      月              日


司法院資訊處製作；財團法人民間司法改革基金會備份。
